臺灣臺北地方法院刑事判決　　　　　　　100年度易字第979號
公　訴　人　臺灣臺北地方法院檢察署檢察官
被　　　告　吳政緯
上列被告因竊盜案件，經檢察官提起公訴（100年度偵字第4415
號），本院判決如下：
    主  文
吳政緯毀壞門扇竊盜，處有期徒刑玖月。
    事  實
一、吳政緯前於民國92年間，因搶奪案件，經臺灣臺南地方法院
    以92年度訴字第974 號判決判處有期徒刑2 年6 月，提起上
    訴後，經臺灣高等法院臺南分院以93年度上訴字第475 號判
    決上訴駁回確定；又於96年間，因搶奪等案件，經臺灣彰化
    地方法院以96年度訴字第847 號判決判處應執行有期徒刑2
    年確定，嗣因中華民國九十六年罪犯減刑條例施行，經該院
    以96年度聲減字第2945號裁定減為應執行有期徒刑1 年確定
    ，上開2 案經接續執行，於98年3 月23日因縮刑期滿假釋出
    監，假釋期間並付保護管束；另於98年間，因犯竊盜等案件
    ，經本院以98年度易字第3047號判決判處應執行有期徒刑11
    月，經提起上訴，由臺灣高等法院以99年度上訴字第2647號
    判決駁回上訴駁回後，再經最高法院以99年度台上字第7145
    號判決駁回上訴確定，上開假釋因而遭撤銷，應執行殘刑有
    期徒刑11月（本件不構成累犯）。
二、詎其仍不知悔改，竟意圖為自己不法之所有，於99年10月5
    日晚間11時起至翌日即99年10月6 日上午7 時10分止之某時
    許，至楊炳輝所經營之位於臺北市○○區○○街160 巷5 之
    1 號1 樓之楊記刀削麵館，趁該麵館打烊期間，以不詳工具
    （未據扣案，並無證據證明為兇器）撬開並毀壞該麵館後方
    廚房與防火巷間後鐵門之門鎖，使其喪失防閑之功能後，自
    該處進入上開麵館，竊取櫃檯抽屜內現金新臺幣（下同）3
    萬元、存摺13本、支票簿2 本，得手後逃離現場。嗣經楊炳
    輝報警，在上開麵館櫃檯抽屜內壓克力隔板上，採得吳政緯
    之左中指指紋印，始悉上情。
三、案經楊炳輝訴由臺北市政府警察局大安分局報告臺灣臺北地
    方法院檢察署檢察官偵查後起訴。
    理  由
一、按被告以外之人於審判外之言詞或書面陳述，除法律有規定
    者外，不得作為證據，刑事訴訟法第159條固定有明文，惟
    被告以外之人於審判外之陳述，雖不符同法第159條之1至之
    4規定，而經當事人於審判程序同意作為證據，法院審酌該
    言詞陳述或書面陳述作成時之情況，認為適當者，亦得為證
    據。又當事人、代理人或辯護人於法院調查證據時，知有第
    159條第1項不得為證據之情形，而未於言詞辯論終結前聲明
    異議者，視為有前項之同意，此亦據同法第159條之5規定明
    確。查本案所引用之其餘證據資料（詳後引證據），其中傳
    聞證據部分，縱無刑事訴訟法第159條之1至第159條之4或其
    他規定之傳聞證據例外情形，亦因被告、檢察官或同意可作
    為證據使用，或未聲明異議，依刑事訴訟法第159 條之5第1
    項、第2 項之規定，本院審酌該證據作成之情況，並無不當
    ，故其等於審判外之陳述，自得作為本案之證據。又按本案
    認定事實所引用之文書證據、物證等證據，並無證據證明係
    公務員違背法定程序所取得，亦無刑事訴訟法第159 條之4
    之顯有不可信之情況與不得作為證據之情形，本院斟酌本案
    卷內之證據並非非法取得，亦無證明力明顯過低之情形，且
    經本院於審判期日依法進行證據之調查、辯論，被告於訴訟
    上之程序權，已受保障，前揭各該證據，均得採為證據，先
    予敘明。
二、訊據被告吳政緯雖坦承有於上開時、地竊取告訴人楊炳輝所
    有之現金3 萬元、存摺13本、支票簿2 本等物，而就所犯竊
    盜罪嫌予以認罪，惟否認有以不詳工具撬開並破壞上開麵館
    廚房後鐵門門鎖之情，辯稱：該鐵門沒有鎖，其是徒手從該
    鐵門下之縫隙往外拉，鐵門就打開了，其便跨過擋在門口之
    廚具後進入麵館行竊云云。經查：
  (一)被告確有於上開時間進入位於臺北市○○區○○街160 巷5
    之1 號1 樓之楊記刀削麵館行竊，並在上開麵館櫃檯抽屜內
    壓克力隔板上，採得被告之左中指指紋印之事實，業經被告
    坦承在卷，且有內政部警政署刑事警察局99年11月5 日刑紋
    字第0990145479號鑑定書、臺北市政府警察局大安分局100
    年5 月2 日北市警安分刑字第10031127300 號函文暨所附現
    場勘察報告、照片在卷可參（見100 年度偵字第4415號卷第
    3 至5 頁、本院卷第20至34頁），自堪認定。
  (二)被告雖以前詞置辯，然該麵館廚房後鐵門本有上鎖，然告訴
    人楊炳輝開店時，該廚房後鐵門係呈開啟狀態，且鐵門上之
    門鎖遭破壞，另遭竊如事實欄所載之物品等情，業經告訴人
    於本院審理時證稱：其於99年10月間，是楊記刀削麵館的負
    責人，99年10月5 日是其負責關門、打烊，但於99年10月6
    日上午7 時10分許到該麵館開店時，正門鐵捲門跟前1 天打
    烊關門時一樣，但開了正門鐵捲門進去以後，看到店內櫃檯
    很凌亂，幾乎所有資料都被搬出來，包括櫃檯兩個抽屜，且
    到廚房的雜物櫃都被搬開，廚房的後鐵門也被撬開，那個後
    鐵門是廚房往外通行防火巷之用，門中間是一個用鑰匙開啟
    的鎖，另外在門的上、中、下各有一個門串，但通常只有把
    上面的門串鎖上去。在99年10月5 日打烊關門時，其有將該
    鐵門中間鑰匙的那個鎖鎖起來。但於99年10月6 日上午發現
    店內遭竊後，上開廚房後鐵門是往防火巷打開的狀態，再從
    防火巷那面來看，這個鐵門外的框架上的3 個卯釘被撬開了
    ，整個框架跟牆壁是有點分離的狀態，而這個卯釘在本次遭
    竊前是牢固的，而鐵門中央那個插鑰匙的孔，是整個不見了
    ，只看得到內部的鎖座，依照前晚該鐵門上鎖的情形，是沒
    辦法徒手將鐵門拉開的。報警後是請警察處理，所以其並沒
    有拍照存證，其知道警察並沒有就鐵門遭破壞之情形予以拍
    照，所以鐵門的卯釘部分迄今還沒有修復，鎖也沒有換，而
    保持當時被破壞的樣子，其覺得應該留給竊賊看看是怎麼破
    壞的，只是現在該鐵門的3 個門串都會固定串著等語在卷可
    參（見本院卷第58至61頁），核與其於警詢、偵訊時所述大
    致相符（見100 年度偵字第4415號卷第16至17頁、第44至45
    頁），並有其所提供該麵館後鐵門之照片8 張在卷可憑（見
    本院卷第68至71頁）。
  (三)再依據證人林正弘即99年10月6 日到場勘查之員警證稱：其
    於99年10月6 日上午因接獲通報至臺北市○○區○○街163
    巷5 之1 號1 樓的楊記刀削麵館勘查，看到餐廳桌上都是覆
    蓋著棉被的東西，櫃檯底下的東西都被搬出來，散落在櫃檯
    跟地上，到廚房後，看到廚房後鐵門是往外半開的，廚房裡
    面有一個鋁合金的工作台，有被移位，門鎖也有被撬開的痕
    跡，鎖扣和門框則有脫離滑動的痕跡，因為鐵門上面都是油
    污，但門框旁邊留下油污有被刮走的痕跡，那是新的痕跡，
    在門鎖鎖扣則有凹陷，並有東西摩擦的痕跡，研判施力點是
    在凹陷處，但其當時並沒有到廚房後鐵門外面查看鐵門外部
    的情形，所以沒有注意到該鐵門門鎖外鎖座及卯釘是否不見
    的情形等語（見本院卷第86至89頁），並經證人林正弘於勘
    查現場時所拍攝之照片上標示該門鎖油污遭刮除及凹陷處痕
    跡，有照片1 張在卷可參（見本院卷第113 頁），是本件案
    發後，員警前來時，確有發現該處廚房後鐵門門鎖遭外力破
    壞之情形。經核證人楊炳輝、林正弘均係就案發當時親見之
    事實作證，其證詞內容詳確，並無明顯瑕疵，且其等均與被
    告素不相識，並無仇恨怨隙，衡情證人當無甘冒偽證重罪而
    設詞誣陷被告之必要，從而，證人之前揭證詞，均屬可信，
    足見楊記刀削麵館廚房後鐵門之門鎖於被告行竊前仍完好，
    於遭竊後該鐵門上之門鎖已遭外力毀壞脫落。
  (四)綜上各情，足認被告於99年10月5 日晚間11時起至翌日即99
    年10月6 日上午7 時10分間之某時許，至楊記刀削麵館行竊
    時，確有持不詳工具撬開後鐵門門鎖後始進入行竊，並非直
    接拉開該後鐵門即得以進入，是被告此部分之所辯，不足採
    信，從而，本件事證明確，被告加重竊盜犯行堪予認定，應
    依法論科。
三、被告於行為後，刑法第321 條第1 項業於100 年1 月26 日
    修正公布，於100 年1 月28日生效施行。按行為後法律有變
    更者，適用行為時之法律，但行為後之法律有利於行為人者
    ，適用最有利於行為人之法律，刑法第2 條第1 項定有明文
    。修正前之刑法第321 條第1 項，原條文規定：「犯竊盜罪
    而有左列情形之1 者，處6 月以上、5 年以下有期徒刑：1
    、於夜間侵入住宅或有人居住之建築物、船艦或隱匿其內而
    犯之者。......6 、在車站或埠頭而犯之者。」；而修正後
    刑法第321 條第1 項則規定：「犯竊盜罪而有下列情形之一
    者，處6 月以上、5 年以下有期徒刑，得併科新臺幣10萬元
    以下罰金：1 、侵入住宅或有人居住之建築物、船艦或隱匿
    其內而犯之者。...... 6、在車站、埠頭、航空站或其他供
    水、陸、空公眾運輸之舟、車、航空機內而犯之者。」，比
    較修正前後之規定，修正後該條項於第1 款刪除「於夜間」
    之文字，於第6 款增加「在航空站或其他供水、陸、空公眾
    運輸之舟、車、航空機內」之文字，擴大加重竊盜罪之適用
    範圍，使部分修正前原應適用普通竊盜罪論罪科刑之情形，
    於修正後改論以加重竊盜罪論罪科刑（但第2 款並無修正）
    ，並增加得併科罰金10萬元之規定，比較修正前後之規定，
    以修正前之規定對被告較有利，是應依刑法第2 條第1 項前
    段規定，適用行為時之法律即修正前刑法第321 條第1 項，
    合先敘明。
四、按刑法第321 條第1 項第2 款規定將「門扇」、「牆垣」、
    「其他安全設備」並列，則所謂「門扇」專指門戶而言，應
    屬狹義之指分隔住宅或建築物內外之間之出入口大門而言；
    而所謂「其他安全設備」，指門扇牆垣以外，依通常常觀念
    足認防盜之一切設備而言，如電網、門鎖、以及窗戶等是；
    至於已經入大門室內之住宅或建築物內部諸門，不論門房間
    門、廚房門、通往陽台之落地鋁製玻璃門，則應認係「其他
    安全設備」（司法院（73）廳刑一字第603 號函示參照）。
    查本案被告以不詳工具撬開並破壞之後鐵門，既為告訴人該
    麵館分隔廚房與防火巷間出入所用，核屬該款所指之門扇無
    疑。再按刑法第321 條第1 項第2 款毀越門扇之「越」字，
    係指越入者而言，如係走入不得謂之「越」，最高法院24年
    度總會著有決議；次按門鎖雖為安全設備之一種，但此所謂
    門鎖，係指附加於門上之鎖而言，至毀壞構成門之一部之鎖
    （如喇叭鎖或鑲在鐵門上之鎖）則應認為毀壞門扇（最高法
    院70年度台上字第496 號、83年度台上字第3865號、85年度
    台上字第5433號判決意旨可資參照）。是核被告所為，係犯
    修正前刑法第321 條第1 項第2 款之毀壞門扇竊盜罪。爰審
    酌被告正值壯年，不思以正當方式取得所需，竟竊取他人財
    物，危害社會治安，所為實不足取，且前有如事實欄一所示
    之前科，有臺灣高等法院被告前案紀錄表在卷，素行難認良
    好，又雖於本院審理時坦承竊盜之犯行，態度尚可，惟對於
    行竊之過程未坦然交待，難認確有悔意，並衡酌被告為國中
    畢業，入監前擺攤維生，經濟情況尚可等智識、教育程度、
    經濟狀況等情，暨其犯罪動機、目的及犯罪所生之危害等一
    切情狀，量處如主文所示之刑，以資懲儆。至被告犯本案罪
    所用之不詳工具，雖經證人即員警林政弘研判疑似為鐵撬（
    見本院卷第至88頁反面），惟並未扣案，亦無證據證明是否
    為被告所有，爰不予宣告沒收。
據上論斷，應依刑事訴訟法第284 條之1 、第299 條第1 項前段
，修正前刑法第32 1條第1 項第2 款，刑法第2 條第1 項前段，
判決如主文。
本案經檢察官江林達、陳仕蘭到庭執行職務。
中    華    民    國   100    年    8     月    23    日
                  刑事第十九庭  法  官  林佑珊
上正本證明與原本無異。
如不服本判決應於收受送達後10日內向本院提出上訴書狀，並應
敘述具體理由；其未敘述上訴理由者，應於上訴期間屆滿後20日
內向本院補提理由書（均須按他造當事人之人數附繕本）「切勿
逕送上級法院」。告訴人或被害人如對於本判決不服者，應具備
理由請求檢察官上訴，其上訴期間之計算係以檢察官收受判決正
本之日期為準。
                                書記官  陳宏璋
中    華    民    國   100    年    8     月    23    日
附錄本案論罪科刑法條：
修正前刑法第321條
犯竊盜罪而有左列情形之一者，處六月以上、五年以下有期徒刑
：
一、於夜間侵入住宅或有人居住之建築物、船鑑或隱匿其內而犯
    之者。
二、毀越門扇、牆垣或其他安全設備而犯之者。
三、攜帶兇器而犯之者。
四、結夥三人以上而犯之者。
五、乘火災、水災或其他災害之際而犯之者。
六、在車站或埠頭而犯之者。
前項之未遂犯罰之。